【裁判字號】    89,判,45
【裁判日期】    890113
【裁判案由】    發明專利申請
【裁判全文】
行  政  法  院  判  決                              八十九年度判字第四五號
    原      告  法商．隆寶蘭洛爾公司
    代  表  人  甲○○○○○○.
    訴訟代理人  陳長文律師
                馮博生律師
    被      告  經濟部智慧財產局（承受原經濟部中央標準局業務）
右當事人間因發明專利申請事件，原告不服行政院中華民國八十七年十月十三日台八
十七訴字第五○二二○號再訴願決定，提起行政訴訟。本院判決如左︰
    主  文
原告之訴駁回。
    事  實
緣原告於八十二年三月十三日以其「能夠選擇性產生鏈革蘭素Ａ或Ｂ的微生物，及其
分離及用途」係利用突變法產生能夠選擇性生產鏈革蘭素Ａ或Ｂ的微生物等情，向原
經濟部中央標準局申請發明專利。案經該局編為第00000000號審查，不予專
利。原告修正申請專利範圍，申經再審查，仍不予專利，發給（八六）台專（玖）○
一○六六字第一二八九七八號專利再審查審定書。原告不服，提起訴願、再訴願均遭
駁回，遂向本院提起行政訴訟。茲摘兩造訴辯意旨如次：
原告起訴意旨及補充理由略謂：一、本案所請確具進步性：(一)根據中央標準局八十三
年十月出版之「專利審查基準」第二章第四節有關「判斷進步性之基本原則」之規定
中，其已明示「判斷發明有無進步性時，應確實依據發明所屬技術領域，以及申請當
日之前既有技術及\ 或知識作為引證資料，以研判發明之技術手段之選擇與結合，如
其選擇與結合具有困難度，並非熟習該項技術者所能輕易完成者，即具有進步性；反
之，如為熟習該項技術者基於引證資料能輕易完成者，則不具進步性」。同時，根據
上述「專利審查基準」第1-2-21頁所述，在以先前技術之片段部分相互組合，而判斷
發明是否能輕易完成，應考慮發明是否具有「突出的技術特徵」或「顯然的進步」。
所謂具有「突出的技術特徵」，係指申請專利之發明對熟習該項技術者而言，若以先
前技藝為基礎，仍然不易由邏輯分析、推理或試驗而得。而所謂具有「顯然的進步」
，則係指申請專利之發明克服先前技術中存在的問題點或困難性而言，通常係表現於
功效上。(二)本件所請發明，係關於一種分離可選擇性生產鏈革蘭素成份Ａ或選擇性生
產鏈革蘭素成份Ｂ之微生物之方法。原中央標準局以引據文獻Biotechnology  a Tex
tbook of Industrial Microbiology 質疑本案所請發明之進步性。該引據文獻係關
於一種利用突變法來提高微生物代謝產物之方法。原告須陳明，如該篇文獻第９頁最
後一段所言，其僅討論到「合成其中一種組成份以為其主產物（as the main  produ
ct）之突變株」。特定言之，其並未提及合成其中一種組成份作為其唯一產物之突變
株。依本件申請前已知之技術，僅可獲得產生鏈革蘭素Ａ及Ｂ之混合物之突變株，必
然同時含有組成份Ａ及Ｂ兩者。就所有已知之微生物，皆產生此種混合物，且組成份
Ａ及Ｂ具有相似之物化性質，極難單獨取得鏈革蘭素之組成份 Ａ（巨內酯）或組成
份 Ｂ（縮）。同時，由於該等由習知微生物產生之產物混合物含有比例相異之多
種化合物，其亦極難分別單獨分離、純化並研究鏈革蘭素組成份Ａ及Ｂ，因此，對於
化學修飾此等組成份以改良其活性、進行結構－活性關係之分析、以及此等化合物水
可溶性形式之發展而言，此等研究具有相當之必要性。因此，先前技藝實遭遇嚴重之
困難，且強烈需求可單獨產生鏈革蘭素成份Ａ或單獨產生鏈革蘭素成份Ｂ之製備來源
。然而已知文獻之研究皆僅係關於混合物（其同時含有組成份Ａ及Ｂ）產率之改良：
從未曾完成或建議單獨產製無組成份Ｂ之組成分Ａ，或可單獨產製無組成份Ａ之組成
份Ｂ之可能性。已知文獻如原中央標準局引據之文獻，及本案說明書第７頁所述之Bi
otechnology of Industrial Antibiotics , Vol.22(1984) page 695及Biotechnolo
gy and Bioinustry2(1988) page 20，皆係關於改良之微生物培養條件，以及突變誘
變劑對Streptomyces virginiae 所產生之維吉尼黴素（Virginiamycin）產量之影響
。然而，所得之突變株皆仍同時產生組成份Ａ及組成份Ｂ者。(三)相對地，本發明之方
法確實提供可選擇性生產鏈革蘭素成份Ａ或選擇性生產鏈革蘭素成份Ｂ之微生物，成
功地為先前技藝中久存之問題提供解決之道。本發明係關於一種分離可選擇性生產鏈
革蘭素成份Ａ或選擇性生產鏈革蘭素成份Ｂ之微生物之方法。此等方法包含突變處理
之步驟及選擇步驟，此一步驟使本發明之方法，得以分離出僅單獨生產成份Ａ，或單
獨生產成份Ｂ之突變株。從未有任何先前技藝文獻，包括上述引證文獻，曾揭示或建
議本發明包括突變步驟及選擇步驟之兩階段分離突變株方法之可能性，亦未有任何論
點可預期選擇性生產單一鏈革蘭素組成份之微生物之可製得性並成功取得可單獨生產
鏈革蘭素成份如或成份Ｂ之突變株，若非經由本發明之教示，熟習此項技術者實無法
輕易思及並完成本發明。是以，本案所請製備可選擇性生產鏈革蘭素成份Ａ或選性生
產鏈革蘭素成份Ｂ之新穎微生物之方法之進步性無可置疑。(四)本件所請發明確須大量
發明步驟之實驗工作始可完成，包括：實例１以始旋鏈黴菌作為起始材料，產生3600
株微生物純系，其中辨識出36株不產生始旋黴素PI者。進一步試驗此36株純系，而得
到自原本3600株純系選擇得之３株始旋黴素PII之選擇性（專一）生產者之結果；同
樣，實例２所述者亦須要使用」大量耗時之工作始可自3600株起始純系，於固態培養
基中辨識出６株純系，且再在液態培養基中確認其中３株為始旋黴素PI之專一生產者
；在實例３中，其經試驗自另外3600株起始純系，取得２株有用之純系，而進一步之
試驗則顯示，在1800株起始純系中，僅有１株為骨灰黴素Ｂ之專一生產者；實例４同
樣3000株起始純系中取得１株目標純系。相對的，原中央標準局拒予本案專利之引證
文獻並未為此等大量、耗時且昂貴之研究計劃提利或建議任何實施之動機及相關步驟
。先前技藝之教示內容只在建議熟習此項技術者，不可能在不產生縮組成份Ｂ之情
況下單獨產製巨內酯組成份Ａ，或在不產生巨內酯組成份Ａ之情況下單獨產製縮組
成份Ｂ。例如，在捷克之Biotechnoology and  B ︰i industry所刊載之研究報告中
，作者即說明，先前技藝所選擇出之所有突變菌株皆產製具有相同組成份比例之維吉
尼黴素混合物，惟本案所請發明適正突破上述技術瓶頸。(五)原中央標準局完全忽略進
步性之考量係須針對熟習該項技術者所提出之實際性問題產物（並非理論性問題）。
該局質疑本案所請發明新穎性之引證文據根據係取自一教科書，唯對微生物選殖，熟
習此項技術者絕無法在本案申請之前依該局引用之教科書教示內份容，不經由任何發
明步驟之反覆實驗，即可完成本案所請之方法。該局完全忽略鏈革蘭素生產技）藝中
實際已為進行之研究發展工作，此等實際獲得實施之工作當可清楚顯示，並未有任一
熟習此項技術者曾認為可能在不產生縮組成分Ｂ之情況下單獨產製巨內酯組成份Ａ，
或可能在不產生巨內酯組成份Ａ之情況下單獨產製縮組式成份Ｂ。亦即，依習知技
藝唯一可能之產物為同時含有巨內酯組成份Ａ及縮組成份Ｂ之混合物。卻從未有任
何教示及建議有關僅產生巨內酯組成份Ａ或僅產生縮組成份Ｂ之微生物。本案所請
發明確非熟習該項技術者運用申請前既有之技術或知識所能輕易完成者。本發明確具
有「突出的技術特徵」，為具有進步性者。二、本案所請確具產業利用性(一)關於原中
央標準局以本案申請專利範中所述微生物未限定為實例中製得之微生突變株為由，質
疑本案所請製備鏈革蘭素成分Ａ或Ｂ、式I巨內酯或其混合物、及II縮或其混合物
之方法之產業利用性乙節，原告確已遵照該局於再審查核駁理由先行通知書之指示，
將申請專利範圍第１０至項所請方法中之微生物範圍縮限至使用申請專利範圍第１項
之方法所獲得者，其為本案實施例充份支持者，當已符合該局之規定。(二)再者，本發
明係揭示一種分離能夠選擇性產生鏈革蘭素Ａ或Ｂ之微生物的新穎方法。本案說明書
已完全揭示此一方法之必要技術內容、特點及功效，使熟習該項技術者能瞭解其內容
並可據以實施，同時，亦提供詳細說明之代表性具體實施例，使熟習該項技術者得參
考此等實例重複進行本發明之方法，進而分份出僅單獨生產鏈革蘭素成份Ａ，或單獨
生產鏈革蘭素成份Ｂ之突變株。原告須強調，說明書所提供之實施例係用以說明本發
明，並非限制發明之範圍。如申請專利範圍中所述之微生物限制至實施例之突變株，
其勢必過份限縮本發明，使生習該項技術者得輕易規避本案專利保護之範圍而剽竊本
發明之技術思想，專利保護將流於無益。如前所述，原告既已修正申請專利範圍第１０
至項所請方法中之微生物範圍，明確界定其係由根據申請專利圍第１項之方法所獲
得者，本案所請使用由根據申請專利圍第１項之方法所獲得之微生物突變株，製備鏈
革蘭素成分Ａ或Ｂ、式I巨內酯或其混合物、及式II縮或其混合物之方法之產業利
用性當已毋庸置疑。(三)本發明對於原告而言乃相當重要之發具有高度之產業利用價值
。原告為求早日獲准專利，冀使本發明之技術成果在專利制度之合理保護下得早日獲
得公開及實施，以提升產業發展及提倡人類福祉，曾一再向原中央標準局表達願意配
合進一步說明及\ 或修正之立場，鑒於原中央標準局一再無法正確認知本發明進步性
及產業利用性之審查意見，為恐有書面難以釋明之處並期使該局確實理解本發明之特
徵及本案申請專利範圍之可專利性，原告曾於八十六年一月十日，根據專利法第四十
四條之規定備文呈請至該局進行面詢，同時，根據面詢作業要點之規定呈送面詢理由
書並繳交面詢規費。然該局在顯然仍未能瞭解原告之申復說明且實有必要當面溝通說
明之情形下，逕駁原告到局面詢之請求。該局此舉罔顧原告盡力配合澄清該局質疑之
努力，嚴重損害原告權益。原告期經救濟程序，匡正原中央標準局不當之審查態度。
(四)此外，原告並願意針對所請範圍再作進一步修正。其中修正如下：(1)本案所請方法
所分離微生物之單一產物化合物範圍：原告茲將申請專利範圍第１項中所述之式I及
式II（a） 化合物之範圍縮限至本案實施例所取得之較佳特定產物。此等產物分別為
始旋黴素（Pristinamycin）P-IIA，始旋黴素P-IIB，始旋黴素AP-IA，始旋黴素P-IB
，骨灰黴素（Ostreogricin）A，骨灰黴素 B，維吉尼黴素（Virginiamycin）SI及維
吉尼黴素S3，其具有下列結構：組成份A（式I）
┌────┬─────────┬────┬───┬───┬───────┐
│        │       Y          │   R    │  R   │  R   │    R         │
├────┼─────────┼────┼───┼───┼───────┤
│ P-IIA  │  4,5-脫氫脯胺酸  │  C＝O  │  CH  │  CH  │ (CH ) -C-    │
├────┼─────────┼────┼───┼───┼───────┤
│ P-IIB  │      脯胺酸      │  C＝O  │  CH  │  CH  │ (CH ) -C-    │
└────┴─────────┴────┴───┴───┴───────┘
組成份Ｂ（式II（ａ））
┌───┬─────────────┬──────┬───┬──────┐
│      │         Ｚ             │     R      │  R   │     R      │
├───┼─────────────┼──────┼───┼──────┤
│ P-IA │    4-氧六氫啶羧酸      │   N(CH )   │  CH  │    C H     │
├───┼─────────────┼──────┼───┼──────┤
│ P-IB │    4-氧六氫啶羧酸      │   N(CH )   │  CH  │    C H     │
├───┼─────────────┼──────┼───┼──────┤
│ VS   │    4-氧六氫啶羧酸      │     H      │  CH  │    C H     │
├───┼─────────────┼──────┼───┼──────┤
│ VS   │  5-OH-4-氧六氫啶羧酸   │     H      │  CH  │    C H     │
└───┴─────────────┴──────┴───┴──────┘
實例３所製備之骨灰黴素A及骨灰黴素B亦稱為始旋黴素P-IIA及始旋黴素P-IA（且具
有相同之結構式），其結構已揭示於本案說明書第及頁（英文說明書第１０及頁
）中。原告須強調，本案申請專利範圍第１項中所述之式I及式II（ a）化合物之範
圍已完全縮限至本案實施可完全支持者，實施例中所例示之基團相當類似之其他基團
定義亦已由修正後之申請專利範圍刪除。詳言之，氫已自基團R 及R 之定義中刪除；
基團R 之定義已刪除甲基而限制為異丙基，即使甲基與異丙基皆屬於低碳烷基，基團
Z已限制為4-氧六氫啶羧酸及 5-羥基-4-氧-六氫啶羧酸，甚至是與實施例所例示
之4-氧六氫啶僅有以羥基取代氧基之差異之 4-羥基-Ｌ六氫啶羧酸之定義亦皆已
刪除；氫已自基團R 之定義中刪除；基團R 之定義已刪除甲基而限制為乙基，即使甲
基與實施例所例示之乙基皆屬低碳烷基且具有高度相似之性質。並配合修正申請專利
範圍其他相關及附屬項。(2)本案所請方法所分離微生物之範圍：原告茲將申請專利範
圍第１項中所述之微生物根據本案實施例所例示者進一步界定為始旋鏈黴菌（S.pris
tinaespiralis），骨灰鏈黴菌（S.ostreogriseus） 及維吉尼鏈黴菌（S.virginiae
）。經上修正，本案所請當已為實施例完全支持，其確具產業利用性之事實已毋庸置
疑。三、經濟部訴願決定書提出之新理由：經濟部訴願決定書中提出一項新意見，謂
本件所請發明無法應用在工業上，因為所採用之突變種不安定而且其效能容易消失。
此係在本申請案審查後之訴願階段始提出，且未提出一般技術考量或事實根據。事實
上，本發明突變種之安定性已經試驗過，且即使經過約 250個世代後，仍無逆轉現象
。以人類標準而言，即使一個世代以平均壽命70歲之一半以下計算（一個世代以30年
計算），250 個世代即相當於7500年，亦即遠超過人類有歷史記錄以來之時間，本發
明所涉微生物之安定性當無可置疑。至於本發明菌種之選擇性生產原始鏈黴素之分析
結果如附表，其係六種微生物之結果。本申請案已說其寄存相關資訊（係根據布達佩
斯條約寄存之微生物）。表中之三種母系菌種源為根據本申請案之發明所限制，於申
請專利範圍第１項中所列者。此外，每項實例中，其中一種成份之產量為可以利用之
量，而另一種成份則無法由層析法檢測，即不期望成份之含量為低於0.1毫克\升。由
上述事實顯見，本案所請發明所涉微生物之選擇性生產鏈革蘭素之優良功效。四、其
他國家之專利權保護：本發明之對應專利申請案，在同樣以新穎性、進步性及產業利
用性為專利要件之澳洲專利局中，經嚴格審查原始申請之申請專利範圍已獲准，頒予
發明專利權。審查期間完全未提及原中央標準局與經濟部提出之種種限制條件之要求
及核駁理由。澳洲專利局核准本發明專利當可進一步支持本發明之新穎性、進步性及
產業利用性，誠堪引為旁證，特併此陳明。五、綜上所述，足見原中央標準局再審查
審定本案應不予專利之審定及經濟部及行政院駁回訴願、再訴願維持原處分之決定無
論認事用法均屬違法不當，本案所請依法依可准予發明專利，故請求撤銷原處分及訴
願、再訴願之決定等語。
被告答辯意旨略謂︰一、起訴理由一稱本案所請分離能夠選擇性產生鏈革蘭素Ａ或Ｂ
之微生物的方法確具進步性，惟查本案說明書對鏈革蘭素Ａ、Ｂ之生物合成途逕（bi
osynthesis pathway），以及如何達到選擇性產生鏈革蘭素Ａ或Ｂ之策略、原理皆無
法作充分的揭露，僅說明以習知之突變劑（EMS ）及UV處理，以產生突變株，再進行
篩選。首先，以化學或物理方法誘變得到的突變性狀係為隨機者，其所得到的結果不
可預測，所獲得的功效僅為偶然間的成果，且多為不可重複的，故突變法本身及以此
方法獲得的成果是否符合專利法第十九條「稱發明者，謂利用自然法則之技術思想之
高度創作」之規定及產業上利用性之要件，已值得懷疑。再者，就篩選方法及策略而
言，Biotechnology  A extbook of Industrial Microbiology中亦有詳細之介紹（
如訴願答辯書引證附件所示），由於抗生素多為二次代謝之產物，其可輕易地藉由例
如篩選阻斷突變株（blocked mutants） 等之方法，以達到選擇性生產特定產物之目
的，且就技術上或機率上而言，要獲得高產量的突變株實比獲得選擇性突變株困難得
多。綜上所述，本案對熟習該項技術者而言，若以先前技藝為基礎，不論是技術特徵
，或是解決問題之手段，皆可輕易由邏輯分析、推理或試驗而得，實難謂本案具有進
步性。此外，申請專利範圍第１項所請方法皆未明確界定其技術特徵，僅為習知技術
之描述，更加證明該項所請不符專利要件。二、起訴理由二稱本案申請專利範圍第１０
至項所請製法中之微生物範圍已界定合理明確，且具產業利用性云云；惟申請專利
範圍第１項之方法所獲得之微生物係以物理、化學方法誘變而得之突變株，但由於微
生物具有修護機制（repair mechanisms）， 可修復突變之性狀、故此種突變株皆不
穩定，其性狀極易消失而不具產業利用性，且原中央標準局公告之生物相關發明專利
審查基準第 1-8-3頁中亦已明訂「利用已知菌株之突變株製造已知化合物之製法中，
應用微生物之範圍僅及於該突變株」（如再審查核駁理由先行通知書之附件所示），
反觀本案，原告並未依原中央標準局之要求，以具有實例支持且已穩定之菌株來界定
其微生物之範圍，故難謂所請具有產業利用性。三、原告另稱原中央標準局未准予面
詢，以致損害原告之權益；惟原中央標準局於再審查審定前已依專利法第四十條第二
項之規定函示原告不予專利之理由，並限期提出申復修正，原告雖分別於八十五年十
一月二日提出申復修正，並要求面詢，且於八十六年一月十日補送面詢理由，惟原告
皆未依原中央標準局之指示予以修正，其申復理由亦屬無理（如前述答辯理由所述）
，故原中央標準局依面詢作業要點第三條第二款「當事人申請面詢者，應於接獲審定
書前之審理期間提出申請書，敘明具體理由及申請面詢之主題、內容，經審查委員確
認有必要者，得受理之．．．」之規定，認定本案並無受理面詢之必要，並依專利法
施行細則第三十條之規定審定不予專利，其認事用法並無不當。四、原告八十六年十
二月一日於訴願補充理由書中檢送之申請專利範圍修正本，經未經原中央標準局審查
，自未便於訴願程序中受理審究，本案仍應以八十五年十一月二日之修正本為審查依
據。又各國專利法規不同，審查基準互異，原告所稱與本案相同之內容已於澳洲獲准
專利，實難執為本案亦應准予專利之論據，併予指明。綜上所述，被告所為本案應不
予專利之審定並無違法，本案原告之訴無理由，請駁回原告之訴。
    理  由
一、按專利法第二十條第一項前段規定，凡可供產業上利用之發明，無該項所列三款
情事之一者，得申請取得發明專利。若不能供產業上利用者，自不得申請取得發明專
利。同條第二項復規定，發明係運用申請前既有之技術或知識，而為熟習該項技術者
所能輕易完成時，雖無同條第一項所列情事，仍不得申請取得發明專利。又申請專利
範圍，應具體指明申請專利之標的、技術內容及特點，復為同法第二十二條第四項所
明定。二、本件原告於八十二年三月三十一日以其「能夠選擇性產生鏈革蘭素Ａ或Ｂ
的微生物，及其分離及用途」係利用突變法產生能夠選擇性生產鏈革蘭素Ａ或Ｂ的微
生物等情，向原經濟部中央標準局申請發明專利。案經該局以系爭第0000000
0號「能夠選擇性產生鏈革蘭素Ａ或Ｂ的微生物，及其分離及用途」發明專利（以下
簡稱本案）利用突變法來提高微生物代謝產物之方法，已為習知技術（如再審引證附
件BIOTECHNOLOGY  A Textbook of Industrial Microbiology），故本案係利用申請
前既有之技術與知識，而為熟習該項技術者所能輕易完成者，申請專利範圍第一項所
請方法亦僅為習知技術之描述，．．．申請專利範圍第十至十二項所請方法中之微生
物未依要求予以修正（即應依實例中製得之微生物突變株予以明確界定），本案不符
法定專利要件，乃為不予專利之審定，揆諸首揭規定及說明，尚無違誤。三、原告雖
主張：(一)本案方法並不曾為任何先前技藝文獻揭示或建議，若非經由本案之教示，熟
習此項技術者實無法輕易思及並完成，且本案結合突變及選擇兩步驟而得直接純化所
欲之單一鏈革蘭素成份（Ａ或Ｂ）並加利用，不再具有分離/ 純化問題，其進步性當
無可置疑。(二)本案八十五年十一月之申請專利範圍修正本中，已修正申請專利範圍第
十至十二項所請方法中之微生物範圍，明確界定其係由根據申請專利範圍第一項之方
法所獲得之微生物突變株，其可為本案實施例所充分支持。上開實施例係用以說明本
發明，並非限制發明之範圍，如申請專利之範圍中所述之微生物，須限制至實施例之
突變株，勢必過份限縮本發明，使專利之保護流於無意義。(三)原告曾一再向原中央標
準局表達願配合作進一步說明及修正之立場，並申請面詢，但該局未面詢原告，澄清
問題，即予核駁，其程序之進行實有不當。(四)原告願意針對所請範圍，再作進一步修
正，將申請專利範圍第一項所述之微生物，根據本案實施例所例示者，進一步界定為
始旋鏈黴菌，骨灰鏈黴菌，維吉尼鏈黴菌，則本案當已為實施例所完全支持。則本件
專利應獲准許等語。四、經查，本件原告向原中央標準局申請之系爭發明專利，係以
習知之突變劑 EMS及UV處理，以產生突變株，再進行篩選，惟如引證資料所示，由於
抗生素多為二次代謝之產物，可輕易藉由例如篩選阻斷突變株 （Blocked mutants）
方法，達到選擇性生產特定產物之目的，本案所請方法自非屬突出之技術特徵。且本
案說明書僅述及突變劑 EMS及UV處理以進行微生物敏感性分析及層析分離分析，對如
何達到選擇性產生鏈革蘭素Ａ或Ｂ之策略及原理等，則未有揭露，其層析分離結果亦
未有揭示，故其僅為利用習知技藝所得之隨機結果，無法證明其成功的解決先前技術
之分離\純化問題，自難謂具進步性。又本案申請專利範圍第一項之方法所獲得之微
生物係以物理、化學方法誘變而得之突變株，但由於微生物具有修護機制（repair m
echanisms ），可修復突變之性狀，故此種突變株皆不穩定，其性狀極易消失，本案
未以實例支持已穩定之菌株以界定其微生物之範圍，難謂具有產業利用性等情，業經
訴願機關於訴願中，將上開發明專利送請財團法人工業技術研究院化學工業研究所鑑
定在案，有該所八十六年十二月九日（八六）工研化審字第二一一五號函附於訴願卷
可稽。原告主張，其發明具有進步性及產業利用性已無足採。五、原告另稱原中央標
準局未准予面詢，有損其權益一節，經查原中央標準局於再審查審定前已依專利法第
四十條第二項之規定函示原告不予專利之理由，並限期提出申復修正，原告雖分別於
八十五年十一月二日提出申復修正，並要求面詢，且於八十六年一月十日補送面詢理
由，惟原告皆未依原中央標準局之指示（申請專利範圍第十至十二項中之微生物應依
實例製得者予以明確界定）予以修正，其申復理由亦為該局所不採，故該局面詢作業
要點第三條第二款「當事人申請面詢者，應於接獲審定書前之審理期間提出申請書，
敘明具體理由及申請面詢之主題、內容，經審查委員確認有必要者，得受理之．．．
」之規定，認定並無受理面詢之必要，並依專利法施行細則第三十條之規定審定不予
專利，其認事用法應無違法之處。六、原告於八十六年十二月一日訴願補充理由書中
，提出申請專利範圍修正本，向本院提起訴訟後，復就申請專利範圍修正如事實欄二
之（四）所載。惟按行政訴訟係審查行政機關所作成之行政處分是否違法侵害人民之
權利之救濟程序，故須以原處分為審查之對象。本件原告向原中央標準局申請系爭發
明專利，八十五年十一月二日又因按獲原中央標準局就其申請所作成之核駁先行通知
書後，方提出修正本，原處分係以該修正內容為本件審查核駁之依據。原告於訴願中
及本件訴訟中，分別提出申請專利範圍之修正，已屬另一聲請行政機關給予授益處分
之聲請事件，既非原處分核駁之對象，自非本院所得審查之範圍。原告主張，其於本
件訴訟再度修正之內容，其申請專利之範圍已於說明書中之實施例所完全支持，故應
獲得專利一節，亦無足取。七、末查，專利制度各國法律規定各異，審查基準不一，
原告所訴與本案相同之內容已於澳洲獲准專利云云，核難執為本案應准專利之論據，
併此說明。八、綜上所述，原處分核駁原告專利之申請，於法並無不合，訴願及再訴
願決定遞予維持，亦無違誤，原告之訴為無理由，應予駁回。
據上論結，本件原告之訴為無理由，爰依行政訴訟法第二十六條後段，判決如主文。
中    華    民    國     八十九      年      一      月      十三       日
                    行 政 法 院 第 三 庭
                                審 判 長 評  事      曾  隆  興
                                         評  事      吳  錦  龍
                                         評  事      林  家  惠
                                         評  事      徐  瑞  晃
                                         評  事      張  瓊  文
右  正  本  證  明  與  原  本  無  異
                                         法院書記官  賀  瑞  鸞
中    華    民    國     八十九      年      一      月      十八       日


司法院資訊處製作；財團法人民間司法改革基金會備份。
